【裁判字號】    97,訴,286
【裁判日期】    970826
【裁判案由】    優惠存款
【裁判全文】
高雄高等行政法院判決
                                    97年度訴字第286號
                              .
原      告  甲○○
被      告  台南市政府
代  表  人  乙○○  市長
訴訟代理人  丙○○
上列當事人間優惠存款事件，原告不服教育部中華民國97年1月
31日台訴字第0970006069A號訴願決定，提起行政訴訟，本院判
決如下：
    主  文
原告之訴駁回。
訴訟費用由原告負擔。
    事實及理由
一、事實概要：
緣原告原為台南市後甲國民中學（下稱後甲國中）教師，於民國
91年2月1日退休並領取公保養老給付新台幣(下同)1,595,500元
，依學校退休教職員公保養老給付金額優惠存款要點規定（下稱
公保優存要點），將上揭金額全數存入台灣銀行永康分行辦理公
保養老給付優惠存款。嗣因教育部以95年1月27日台人（三）字
第0950010490B號令修正增訂發布該要點第3點之1，並自95年2月
16日實施，被告乃依新修正之規定，以96年11月30日南市人給字
第09604525590號函通知原告所辦理之優惠存款期滿後，依新規
定得續辦理續約之優惠存款之本金最高額更正為1,201,018元。
原告不服，提起訴願，經遭決定駁回，遂提起本件行政訴訟。
二、本件原告主張：
（一）原告原任職後甲國中教師職，退休日期為91年2月1日，服
      務年資合計31年11月。依修正前公保優存要點，自84年修
      正後，原告得辦理優惠存款之最高金額為1,595,500元，
      惟原告收受原處分內容，按新修正公保優存要點第3點之1
      規定方式計算後，原告現得辦理優惠存款之本金最高金額
      更為1,201,018元，故辦理優惠存款之本金數額減少，致
      原告辦理續存時，受有每月優存利息減少約5,917元之損
      害。
（二）訴願決定雖以原處分無違反比例原則、不溯及既往原則及
      信賴保護原則為由，駁回原告之訴願。惟按憲法第172條
      規定：「命令與憲法或法律牴觸無效。」次按「行政行為
      應受法律及一般法律原則之拘束。」行政程序法第4條定
      有明文，原處分依據之95年2月16日修正施行公保優存要
      點第3之1條規定，確實諸多牴觸法律及憲法原則之處，顯
      然無效，茲分述如下：
  １、新修正之公保優存要點有悖於行政行為應符合比例原則之
      要求：
    (1)按「行政行為，應依下列原則為之︰一、採取之方法應有
      助於目的之達成。二、有多種同樣能達成目的之方法時，
      應選擇對人民權益損害最少者。三、採取之方法所造成之
      損害不得與欲達成目的之利益顯失均衡。」行政程序法第
      7條定有明文。按教育部當初訂立公保優存要點，係基於
      教育人員早期現職所得及退休所得偏低，為獎勵提升教育
      品質，並就教育人員退休生活給予更完善照顧之公益目的
      ，今因衡諸現職教育人員待遇提高及國家財政長期以來為
      支出公保優存利息之龐大負擔，且為兼顧退休人員所得合
      理化，現職人員權益衡平及照顧退休教育人員之目的，乃
      於95年1月27日修正公保優存要點，並自同年2月16日生效
      。惟現今教育人員薪俸雖不若往常偏低，然社會經濟環境
      之與時變動，物價水平節節攀升，則教育人員退休所得基
      於公保優存要點亦未見占有何等優勢，上開要點第3條之1
      內容之修正，無異悖離公保優存要點照顧教育人員之立法
      目的，行政行為所採取之方式顯有違法規訂定目的之達成
      ，已違反比例原則下行政目的適當性之要求。
    (2)又行政機關為公益目的，於採取修正法規內容或停止其適
      用之手段時，基於比例原則，自應選擇對人民權益損害最
      少之方式，亦即行政機關應訂定合理補救措施或訂定過渡
      期間條款，不應率然剝奪人民現存既得利益，俾便保障人
      民之財產權，將損害減至最低。按前開公保優存要點修正
      迄今，教育部並無續訂相關補救規定或過渡時期條款以供
      緩衝，全然未顧及人民既得利益之保障，顯未採取對人民
      權益損害最少之方式，已違反比例原則，揆諸行政程序法
      第7條規定，上開95年1月27日修正之公保優存要點顯已牴
      觸法律，當然無效，基於依法行政原則，被告應依職權拒
      絕適用上開規定為不利原告之處分，被告竟仍據以作出原
      處分，處分顯然違法。
  ２、新修正之公保優存要點違反憲法所揭櫫信賴保護原則：
    (1)按行政程序法第8條規定：「行政行為應以誠實信用之方
      法為之，並應保護人民正當合理之信賴。」次按「法治國
      原則為憲法之基本原則，首重人民權利之維護、法秩序之
      安定及信賴保護原則之遵守。因此，法律一旦發生變動，
      除法律有溯及適用之特別規定者外，原則上係自法律公布
      生效日起，向將來發生效力。惟人類生活有其連續性，因
      此新法雖無溯及效力，而係適用於新法生效後始完全實現
      之構成要件事實，然對人民依舊法所建立之生活秩序，仍
      難免發生影響。此時立法者於不違反法律平等適用之原則
      下，固有其自由形成空間。惟如人民依該修正前法律已取
      得之權益及因此所生之合理信賴，因該法律修正而向將來
      受不利影響者，立法者即應制定過渡條款，以適度排除新
      法於生效後之適用，或採取其他合理之補救措施，俾符法
      治國之法安定性原則及信賴保護原則。」司法院釋字第57
      4號解釋理由書可資參照。又按「信賴保護原則攸關憲法
      上人民權利之保障，公權力行使涉及人民信賴利益而有保
      護之必要者，不限於授益行政處分之撤銷或廢止（行政程
      序法第119條、第120條及第126條參照），即行政法規之
      廢止或變更亦有其適用。行政法規公布施行後，制定或發
      布法規之機關依法定程序予以修改或廢止時，應兼顧規範
      對象信賴利益之保護。除法規預先定有施行期間或因情事
      變遷而停止適用，不生信賴保護問題外，其因公益之必要
      廢止法規或修改內容致人民客觀上具體表現其因信賴而生
      之實體法上利益受損害，應採取合理之補救措施，或訂定
      過渡期間之條款，俾減輕損害，方符憲法保障人民權利之
      意旨。至經廢止或變更之法規有重大明顯違反上位規範情
      形，或法規（如解釋性、裁量性之行政規則）係因主張權
      益受害者以不正當方法或提供不正確資料而發布者，其信
      賴即不值得保護；又純屬願望、期待而未有表現其已生信
      賴之事實者，則欠缺信賴要件，不在保護範圍。」業經司
      法院釋字第525號解釋在案。而按「至於如何保障其信賴
      利益，究係採取減輕或避免其損害，或避免影響其依法所
      取得法律上地位等方法，則須衡酌法秩序變動所追求之政
      策目的、國家財政負擔能力等公益因素及信賴利益之輕重
      、信賴利益所依據之基礎法規所表現之意義與價值等為合
      理之規定。如信賴利益所依據之基礎法規，其作用不僅在
      保障私人利益之法律地位而已，更具有藉該法律地位之保
      障以實現公益之目的者，則因該基礎法規之變動所涉及信
      賴利益之保護，即應予強化以避免其受損害，俾使該基礎
      法規所欲實現之公益目的，亦得確保。」亦經司法院釋字
      第589號解釋在案。
    (2)參諸上開司法院解釋意旨，法規變更或廢止涉及國家重要
      公益目的時，人民對法規範之信賴非不得有所退讓，但應
      兼顧公益及私益之衡平，反面論之，倘行政機關修正、停
      止適用法規之目的非基於公益考量，僅因行政上一時權宜
      之計，或其他非屬正當之動機而恣意廢止或限制法規之適
      用者，受規範對象之信賴利益，自應受憲法之保障（參見
      黃俊傑著「行政法」，2005年，第53頁）。按此次公保優
      存要點之修正，名義上雖立於退休所得合理、現職人員待
      遇衡平與國庫收支平衡等公益目的，然實質上卻淪於政客
      恣意操作藉以換取選票之政治手段，造成今日修法變革龐
      雜多樣且措施漏洞百出，政治力不當滲入干預，不言而喻
      ，此亦可由各相關行政部門匆促頒布即刻施行，卻無完善
      之補救措施即得自明，此次修正動機之正當性令人質疑，
      則教育人員之退休權益又豈能由政客恣意操弄，原告當然
      得援引憲法信賴保護原則之保障。
    (3)另舊有公保優存要點自84年修正以來，原告皆善意信賴該
      要點之施行與適用，退休日期為91年2月1日，服務年資合
      計為31年11月，原告依法辦理退休後，既係依照舊有公保
      優存要點相關規定辦理優惠存款，足徵原告信賴之具體表
      現，而原告因此而取得實體上財產權地位，即既得之權利
      當受憲法保障。雖原告與台灣銀行所簽訂者屬定期契約，
      按契約自由原則，確無得期待契約內容不作更動之可能性
      ，然該契約內容所依據之行政命令（即公保優存要點）既
      已施行多年，人民自生合理信賴（有人將此存款優惠列為
      以教職為志業之考量因素），且公保優存要點之施行並未
      有重大明顯違反上位規範情形，或係因主張權益受害者以
      不正當方法或提供不正確資料而發布者等信賴不值得保護
      之情形，參照上開司法院釋字第525號解釋意旨，原告自
      得主張信賴保護原則。教育部基於退休所得合理化、現職
      人員權益衡平之目的或國庫財政支出等公益考量，依法定
      程序修改上開公保優存要點內容，惟現有法規中尚無相關
      補救規定可資援用，亦無過渡條款以為緩衝以俾減輕人民
      損害，揆諸前開司法院釋字第525號及第574號解釋內容，
      對人民財產權之保障顯有未足。且上開公保優存要點訂定
      目的係基於照顧退休教育人員之公益目的，已如前述，依
      照上開司法院釋字第589號解釋內容，即屬於基礎法規（
      即本件公保優存要點）具實現公益目的之情形，則法規變
      動所涉及信賴利益之保護，更有予以強化保障之必要，俾
      使該公益目的得以確保，故而各機關於施行上開修正要點
      ，更應貫徹憲法所揭櫫機關應訂立合理補救措施或過渡時
      期條款之要求。
    (4)末按「鑒於信賴保護原則，具有憲法位階之效力，因此人
      民對命令建構的法律秩序所產生的信賴，也應如同對法律
      所建構的法律秩序一般，具有一般信賴，凡命令之溯及效
      力或立即效力造成人民既得權益或信賴利益重大變動時，
      自應認定該命令違反公法上信賴保護原則而無效。」司法
      院釋字第525號解釋不同意見書可資參照。是以現行公保
      優存要點內容既已牴觸上開司法院解釋意旨及行政程序法
      第8條規定，上開公保優存要點修正部分當然無效，適用
      上開要點所作成之原處分（按：即依上開規定內容計算得
      辦理之公保優惠存款上限金額部分），顯然違法。
（三）被告認為公保優存要點的修正沒有違反信賴保護原則，原
      告不服，並提出以下辯解：
  １、優惠存款制度依最高行政法院93年判字第78號判決意旨，
      認係屬政策性福利措施，是有所誤解。因為93年判字第78
      號判決與原告之性質不同。該判決是當事人從58年至78年
      原服務於行政院退輔會，一次領軍人退休俸後，再到台北
      市政府捷運局當公務員，之後再退休，其依據憲法平等原
      則，也要爭取其在退輔會58年至78年20年間所領的退休俸
      也能夠優惠存款，該當事人在58年至78年所領的退休俸是
      政府編列預算給的，這是屬於政策性的福利措施。這跟原
      告的法律關係不同。原告是在84年7月以前舊制是公教保
      險的一部分，所領的是我們所繳的公教養老金。84年7月
      以後的新制，被政府按照原告的本俸所提扣的退撫基金存
      於國庫，由政府作財務運作與政策投資所獲利益來支付我
      們的優惠存款利息，所以本件不屬於政策性福利措施。
  ２、18%改革從考試院94年11月10日考試院隨院會通過，到政
      府宣布從95年2月16日開始生效實施，為期3個月時間，政
      府並沒有採取合理的補救措施，也沒有訂定過渡期間的條
      款，這那裡有符憲法保障人民權利的意旨。
  ３、司法院釋字第280號解釋揭櫫政府要保障退休人員的基本
      生活，因為18%利息是退休養老金，現原告已退休，政府
      有權利保障原告的基本生活。
  ４、被告於其答辯狀第8、9頁引用司法院釋字第485號解釋。
      原告不服。因為該號解釋是針對「眷村改建」是否違背憲
      法第7條平等原則所作的解釋，跟本件18%改革方案性質不
      合。眷村改建是政府提供土地興建，是國家的資源，而原
      眷戶以其自備款辦理優惠利息。而18%是原告先繳錢給政
      府的保險費要養老所生的利息。
  ５、被告依司法院釋字第574號解釋意旨，認為法律可溯及既
      往，原告認為所引用的法律不恰當，理由如下：
    (1)18%改革政府沒有依法行政，民主憲政國家任何行政作為
      一定要依法行政，但18%優惠存款改革只是考試院通過的
      行政命令，並非經立法院通過的法律。這不是依法行政，
      非有法律依據不得侵害人民的權利或使人民負擔義務，但
      18%改革方案完全沒有法律依據。
    (2)依法律時效不應扣減原告的18%利息：
      行政法關於時的效力，有一法律不溯及既往原則，所謂不
      溯既往，即法規僅對其生效以後所發生的事件具有合法的
      拘束力，而對於前此所發生的事件不得適用。本件原告已
      經在91年2月1日依法退休，而優惠改革方案是從95年2月
      16日才開始實施。依此原則，法律施行前所發生的事項，
      當然不適用此法律，亦即法律無溯及效力。司法院釋字第
      574號解釋是針對憲法第16條的法律訴訟權所作的解釋，
      其意是「對當事人有利」可溯及既往，但對人民權利有損
      害，依法律規定不應該溯及既往。18%改革方案對原告權
      利有所損害，不應該溯及既往。
（四）被告於答辯狀第4頁稱「．．．該修正要點施行後，退休
      公務人員仍得分別享有年薪資所得高達75%至80%或85%至
      95%之退休所得替代率，仍為諸多先進國家最高者．．．
      ，亦屬遵循比例原則的體現」，乃被告強詞奪理，理由如
      下：
  １、政府此次18%優惠改革以行政命令硬幹，逃避立法院的立
      法監督，選在三合一選舉前，以改革訴求在國慶大會上隆
      重推出，把軍公教和工農階級一刀切開，製造對立，鞏固
      本土票，用意十分明顯，這種踐踏軍公教與國家的法律關
      係，隨選舉起舞，對國家制度的改革是否太不公平？
  ２、公教所得替代率是「退休所得」(分子)，除以「在職所得
      」(分母)。退休所得包括：月退休金、公保養老給付優存
      利息、年終慰問金等；在職待遇包括：本俸(年功俸)、專
      業加給(學術研究費)、主管加給和年終獎金等。由於軍公
      教俸表結構的本俸差距不大，中小學教師除校長、主任、
      組長外，都無「主管加給」、專業加給又低，使退休稅務
      ，地政、警察、大學教授、副教授、中高階公務員有專業
      優勢，分母特別大，退休金領得多，所得替代率卻低。但
      對中小學教師而言，分母小（在職薪資領得少），退休金
      被砍得多，所得替代率卻又偏高。而陳總統宣示軍公教所
      得替代率以90％為上限，而銓敘部又採取「齊頭式平等」
      政策，形成在職薪資領愈多，職等愈高，所得替代率相對
      變小，所謂「肥了高官，瘦了小吏」。
  ３、18％改革，政府又刻意縮小分母，虛擬退休所得超過現職
      所得，污名化公教人員，選擇性使用數據及國外資料，誤
      導外界，不採精算，故意誇大國庫省錢成效，粗糙設計這
      不是制度上的改革，只是政治性的衝動。
（五）被告於答辯狀第5頁稱「．．．於不影響退休人員所支領
      的法定給與及維持優惠存款利率不變的情形下，僅減少公
      保優存金額．．．僅於優存期滿續存契約時，始適用新修
      正之規定，即使未有過渡條款，亦不至於嚴重影響退休人
      員的期待利益．．．。」亦與事實不符，更不合法律邏輯
      ，其理由如下：
  １、優存利率雖仍保持18％，僅減少「公保優存金額」，表面
      上雖沒有「直接砍」但卻「間接砍」，實際上所領的金額
      是減少了，18％的優存利率並非政策上的一種福利，它是
      軍公教退休給付的一環。且「公保優存金額」在84年7月
      前是自己從本俸被扣繳的保險費，它是屬於「社會保險」
      的一種，而84年7月後是自己提撥的「儲金」，每月以定
      額方式存於國有行庫，由政府作政策投資，再以支付利息
      。
  ２、政府和公教本是雇傭關係，政府是雇主，當初當事人選擇
      公教，依法獲得政府任用，依民法第153條第1項規定，雙
      方已成立「要式契約」，退休金是「教師」工作條件之一
      ，退休金是教師奉獻數十年得到的；而18％的優存利率是
      政府「明示的承諾」，要變更必須有一定法律的程序，那
      有受雇者的權益，想砍就砍，不必商量。而且改革應先取
      得法律授權，選定方案，召開公聽會協商，賦予方案法源
      ，再受立法審議，那有「先射箭，再劃靶」？尤其契約是
      「雙方當事人意思表示的一致」（民法第153條規定參照
      ），先表示訂約意思的是「要約」，後表示同意意思是為
      「承諾」。雙方當事人必須依照約定的內容，負擔義務，
      享受權利，不容任意反悔，若有需要變更，必須雙方當事
      人就約定內容，雙方所提要求，得到相對承諾，互相間表
      示「新意思」的一致，始可簽定新的契約。契約一經簽立
      ，雙方必須遵守「誠信」與「平等」原則，履行契約，以
      維「公序良俗」與「法律精神」。除非履行契約產生障礙
      ，為了制裁對於障礙存有過失的一方，法律才賦予無過失
      的一方有單獨契約的「解除權」，否則不得任意以自己的
      意思解除契約。依最高法院19年上字第985號判例認為「
      當事人合法締結的契約，雙方均受其拘束，除兩造（雙方
      當事人）同意或有解除原因發生外，不容一造任意反悔，
      請求解除。」今教師選擇教育工作，必須接受政府「教育
      基本法」、「教育法」、「教育人員任用條例」、「學校
      教職員退休條例」、「教師聘約」、「教育人員服務法」
      等法律約束，堅守崗位、忠於職務。而相對的，政府必須
      遵守其對教師「要約後應有的承諾」，發給基本薪俸等在
      職薪資所得，退休後並發給教師退休金、公保養老金．．
      ．等退休所得，以安享餘年（信賴信護原則）。
  ３、軍公教的退休權益是憲法保障的財產權和生存權，是政府
      自訂法令的「保障」與「承諾」，也是政府與退休公教人
      員間的「諾成契約」與「雙務契約」，未經雙方協議，意
      思一致，任何一方均不能擅自主張，自行更改。尤其軍公
      教待遇是政府決定的，僅期望年老退休後能領回「寄放在
      政府的養老金」，以安享晚年。公保養老金優惠存款利息
      所得，是退休保險的一部分，政府無權未經立法片面加以
      剝奪，依據司法院釋字第187號解釋「公務人員依法辦理
      退休，請領退休金，乃行使法律基於憲法規定所賦予的權
      利，應受保障」，因此變更退休養老金的優惠存款，損及
      已退休人員之權益，是違反憲法明文保障。
（六）綜上所述，修正之公保優存要點第3點之1規定既已牴觸上
      開憲法及行政程序法所揭櫫之比例原則及信賴保護原則等
      ，上開修正部分當然無效，被告據以作成之原處分（即依
      上開規定內容計算得辦理之公保優惠存款上限金額部分）
      顯屬違法，乃請求被告將該違法處分撤銷，並按行政程序
      法第118條規定，除應回復原告依修正前公保優存要點得
      辦理優惠存款金額上限外，並賠償原處分撤銷前原告已受
      之損害等語。並聲明求為判決撤銷訴願決定及原處分，並
      被告應作成原告未為處分前原狀之行政處分，及自訴願書
      送達翌日起至原處分撤銷之日止，按月給付原告5,917元
      。
三、被告則以：
（一）原告主張新修正之公保優存要點有悖於行政行為應符合比
      例原則之要求。惟依比例原則之定義探究之，係指採取之
      方法有助於目的之達成、有多種同樣能達成目的之方法時
      ，應選擇對人民權益損害最少者、採取的方法所造成的損
      害不得與欲達成目的之利益顯失均衡。參諸本次公保優存
      要點之修正，係審酌國家之經濟及財政狀況，基於社會資
      源應有效利用及合理分配原則，並落實保障公務人員權益
      ，維護公務人員尊嚴等因素考量下所建制。此外，該修正
      要點施行後，退休公務人員仍得分別享有年薪資所得高達
      75%至80%或85%至95%之退休所得替代率，仍為諸多先進國
      家中最高者。另該修正要點之規定，排除支領一次退休金
      人員、任職年資全為新制施行前人員及任職年資全為新制
      施行後人員，亦屬遵循比例原則之體現。
（二）退休公務人員退休金優惠存款制度之建立，係基於早期公
      務人員每月待遇所得微薄，且其支領之一次退休金係以其
      最後在職之月俸額及本人實物代金為基數之內涵，造成退
      休實質所得偏低，為照顧退休人員生活訂定發布。嗣衡酌
      公保養老給付優惠存款制度建置目的、國家財政負擔能力
      ，及已退休人員之期待利益，於不影響退休人員退休所得
      支領之法定給與及維持優惠存款利率不變之情形下，檢討
      修正公保養老給付得辦理優惠存款之額度，於95年1月27
      日修訂公保優存要點第3點之1，減少公保養老給付得辦理
      優惠存款之金額，並自同年2月16日生效施行，藉以實現
      所欲追求之公益，是修正公保優存要點之公益理由，係為
      修正退休後所得反高於現職所得之現象，經衡量公益顯然
      大於退休人員之期待利益，且該退休改革方案僅於此一公
      益考量範圍內，調整得續存優惠存款之最高金額，對退休
      人員退休所得之法定給與並不影響，所減少者僅係退休人
      員之福利性所得，又於公保優存要點修正生效後於辦理續
      存前，已領取之優惠存款利息並無追繳，對於尚未屆滿契
      約期限之優惠存款，亦不受新修正規定之限制，僅於契約
      期滿辦理續存時，始適用新修正之規定，即使未有過渡條
      款，亦不至於嚴重影響退休人員之期待利益。
（三）另原告認為公保優存要點之修正違反信賴保護原則一節，
      茲說明如下：
  １、法理上信賴保護原則之信賴基礎必須架構於國家（行政機
      關）依據法律或法律授權之法規命令所為之行政作為之上
      。惟以優惠存款制度，依最高行政法院93年判字第78號判
      決意旨，已肯認係屬政策性福利措施；蓋因該制度僅以公
      保優存要點及立法機關通過之預算作為其執行依據。是主
      管機關基於職權，審酌國家財政、社會環境、經濟情形之
      變遷，以及公務人員之待遇情形，自得適時修正要點規定
      ，以落實優惠存款之建制意旨；換言之，公保優存要點乃
      屬過渡性、暫時性之福利措施，具有不確定性，爰其乃以
      行政規則作為執行依據；從而審酌客觀情境變遷，適時修
      正上開要點，執行退休所得合理化改革，尚不足以構成公
      務人員產生信賴之基礎。
  ２、司法院釋字第525號解釋意旨揭櫫：除法規預先定有施行
      期間或因情事變遷而停止適用，不生信賴保護問題。而優
      惠存款制度既屬政策性福利措施；其因國內政經環境業已
      丕變，公務人員經濟已非昔日之難以餬口，以及退休所得
      已較同等級公務人員每月薪資所得為高之情境下，被告在
      考量情事變遷之餘，主動檢討現行公務人員退休所得合理
      性，進而推動本次退休所得合理化改革，誠符合上開司法
      院釋字第525號之解釋意旨，並無原告所稱違反信賴保護
      原則。
  ３、按「信賴保護原則攸關憲法上人民權利之保障，公權力行
      使涉及人民信賴利益而有保護之必要者，不限於授益行政
      處分之撤銷或廢止(行政程序法第119條、第120條及第126
      條參照)，即行政法規之廢止或變更亦有其適用。行政法
      規公布施行後，制定或發布法規之機關依法定程序予以修
      改或廢止時，應兼顧規範對象信賴利益之保護。除法規預
      先定有施行期間或因情事變遷而停止適用，不生信賴保護
      問題外，其因公益之必要廢止法規或修改內容致人民客觀
      上具體表現其因信賴而生之實體法上利益受損害，應採取
      合理之補救措施，或訂定過渡期間之條款，俾減輕損害，
      方符憲法保障人民權利之意旨。至經廢止或變更之法規有
      重大明顯違反上位規範情形，或法規（如解釋性、裁量性
      之行政規則）係因主張權益受害者以不正當方法或提供不
      正確資料而發布者，其信賴即不值得保護；又純屬願望、
      期待而未有表現其已生信賴之事實者，則欠缺信賴要件，
      不在保護範圍。．．」司法院釋字第525號解釋甚明。是
      以，行政法規之廢止或變更，亦有信賴保護原則之適用，
      亦即法規之廢止變更應兼顧規範對象信賴利益之保護。又
      信賴保護之構成要件須符合(1)信賴基礎：即行政機關表現
      在外具有法效性之決策；(2)信賴表現：即人民基於上述之
      法效性決策宣示所形成之信賴，實際開始規劃其生活或財
      產之變動，並付諸實施，此等表現在外之實施行為乃屬「
      信賴表現」；(3)信賴在客觀上值得保護等要件。原告主張
      長期以來信賴包含優惠存款在內之退撫制度，在公保優存
      要點第3點之1增訂後，使原告客觀上具體表現其因信賴而
      生之實體法上利益受損害云云。惟司法院釋字第280號解
      釋揭櫫「．．．優惠存款每月所生利息，如不能維持退休
      人員之基本生活（例如低於編制內委任1職等1級公務員月
      俸額），其優惠存款自不應一律停止」，準此，在保障一
      定生活條件之前提下，優惠存款應可取消或減少金額。司
      法院釋字第485號解釋亦指明「鑒於國家資源有限，有關
      社會政策之立法，必須考量國家之經濟及財政狀況．．．
      亦應力求與受益人之基本生活需求相當，不得超過達成目
      的所需必要限度．．．」，從而可知社會福利措施（即使
      是經「立法」之法律保留），也以「（維持）基本生活相
      當（所需）為限」。又任何法規皆非永久不能改變，法規
      未來可能修改或廢止，受規範者並非毫無預見，而公保優
      存要點自施行以來歷經多次修正，上揭優惠存款要點之修
      正，縱優惠存款人於退休時逕適用修正後規定，抑退休時
      係適用舊制，嗣於換約時再適用修正之優惠存款要點規定
      ，致每月可領取之利息減少，均難謂係屬基於法效性決策
      宣示所形成之信賴，而實際開始規劃其生活或財產之變動
      ，並付諸實施之「信賴表現」行為，容僅係「純屬願望、
      期待」，而未有表現其已生信賴之事實，核與信賴保護原
      則之適用要件未合。又被告為推動改革方案所增訂之公保
      優存要點第3點之1，僅係針對支領月退休金人員每月退休
      所得超過退休所得上限百分比者，予以調整其公保養老給
      付得辦理優惠存款之金額；至於原告依公務人員退休法所
      支領退休給與、退休金領取方式及依公教人員保險法所支
      領之公保養老給付之年資及總額，實際並未減少及改變。
  ４、依司法院釋字第574號解釋意旨，法律原則上不得溯及生
      效日之前發生效力，即原則上不許法律真正溯及既往。而
      觀諸公保優存要點第5點規定：「本要點未規定事項，依
      退休公務人員一次退休金優惠存款辦法辦理。」又退休公
      務人員一次退休金優惠存款辦法第3條規定：「退休金之
      儲存，除期滿得續存外，其期限定為一年及二年兩種，‧
      ‧‧。」是公保養老給付金額之優惠存款係訂有期限。而
      公保優存要點第3點之1有關減少公保養老給付得辦理優惠
      存款金額之規定，係自同年2月16日修正施行，對於該要
      點修正生效前，已領取之優惠存款利息並無追繳，對於尚
      未屆滿契約期限之優惠存款，亦不受新修正規定之限制，
      僅於契約期滿辦理續存時，始適用新修正之規定；換言之
      ，新規定係直接適用於規定變更生效後發生之事實，並未
      溯及於該要點變更生效日之前而為適用（僅往後生效一體
      適用），故無法規範效力真正溯及既往不應容許之問題。
      另公保養老給付金額之優惠存款係訂有期限，於契約期限
      屆滿時，必須提出辦理優惠存款續存之申請。原告對尚未
      續存之優惠存款利息，僅屬其主觀期望，尚無得主張信賴
      保護原則之適用。
  ５、本件原告與同等級之現職教師比較，現職教師其最高薪點
      為625薪點、本薪45,665元、學術研究費25,570元、導師
      費2,000元，合計73,235元。被告退休之後之月退休金52,
      531元，加上原159萬餘元之利息23,933元，合計76,464元
      ，多了3千餘元。
（四）綜合以上意旨，被告因隨「現今社經及政治環境之發展」
      、「公務人員之待遇較早期已大幅改善」、「退休所得亦
      大幅提昇致優惠存款之基礎已變更」，以及「國內金融市
      場利率逐年下降，造成政府負擔之優惠存款差額利息總金
      額占國家整體資源之比重亦逐年增加，已影響其他社會福
      利政策之推動，甚至影響現職公務人員工作士氣，並造成
      公務人力資源無法有效管理運用，顯與公益要求未合」等
      考量而推動本次改革，不僅兼顧國家財政負擔能力，對已
      退休人員之期待利益，亦能於不影響退休人員退休所得支
      領之法定給與及維持優惠存款利率不變之情形下，檢討修
      正公保養老給付得辦理優惠存款之額度，藉以實現所欲追
      求之公益，難謂有違信賴保護原則等語，資為抗辯。並聲
      明求為判決駁回原告之訴。
四、兩造之爭點在於新修正發布之公保優存要點第3點之1是否有
    違反比例原則、信賴保護原則及法律不溯及既往原則等原則
    ，經查：
（一）按「依本要點辦理優惠存款，須合於下列各款條件：１、
      依學校教職員退休條例辦理退休。２、退休時所任職適用
      行政院訂定之全國軍公教員工待遇支給要點之公務人員俸
      額標準表支薪。３、依中華民國85年2月1日學校教職員退
      休條例修正施行前之公務人員保險年資所核發之養老給付
      。」「支領月退休金人員之每月退休所得，不得超過依最
      後在職同薪級人員現職待遇計算之退休所得上限百分比；
      退休所得上限百分比計算如下：１、核定退休年資25年以
      下者，以85％為上限；核定退休年資超過25年者，每增1
      年，上限增加1％，最高增至95％。滿6個月以上未滿1年
      之畸零年資，以1年計。但教師或校長服務滿35年，並有
      擔任教職30年之資歷，且辦理退休時往前逆算連續任教師
      或校長5年以上，成績優異者，自第36年起，每年增加0.5
      ％，以增至97.5％為限。」「前項人員每月退休所得超過
      退休所得上限百分比者，在依學校教職員退休條例所支領
      退休給與不作變動之前提下，減少其養老給付得辦理優惠
      存款之金額，使不超過退休所得上限百分比。」「依前項
      退休所得上限百分比規定計算之養老給付優惠存款金額高
      於依第2點、第3點規定所計算養老給付之金額者，應按後
      者較低金額辦理優惠存款。」「第1項所稱每月退休所得
      及最後在職同薪級人員現職待遇，其定義如下：１、每月
      退休所得，指下列各目合計之金額：(1)、按退休生效時待
      遇標準計算之月退休金。(2)、公保養老給付每月優惠存款
      利息。(3)、按退休生效時本（年功）薪額及退休核定年資
      ，依退休生效日當年度（如當年度尚未訂定，則依前一年
      度）軍公教人員年終工作獎金（慰問金）發給注意事項計
      算之全年年終慰問金十二分之一之金額。２、最後在職同
      薪級人員現職待遇，指下列各目合計之金額：(1)、按核敘
      薪級及最後在職待遇標準及相關規定計算每月實際支領本
      （年功）薪額、學術研究費。(2)、中小學教師依擔任導師
      1年折算點數1點、組長1年折算點數1.5點、主任1年折算
      點數2點之標準，合計點數達20點以上者，主管職務加給
      以新台幣2千元計列；滿1點以上未達20點者，以新台幣1
      千元計列，但點數合計達20點以上，且曾任組長及主任職
      務點數合計達10點以上者，國中小以新台幣3千元計列，
      高中職以新台幣4千元計列；點數合計1點以上未達20點，
      且曾任組長及主任職務點數合計達10點以上者，國中小以
      新台幣1千5百元計列，高中職以新台幣2千元計列。．．
      ．(4)、按最後在職待遇標準依退休生效日當年度（如當年
      度尚未訂定，則依前一年度）軍公教人員年終工作獎金（
      慰問金）發給注意事項計算之全年年終工作獎金十二分之
      一之金額。」「本點規定施行前已退休之教育人員，於本
      點規定施行後優惠存款期滿續存時，應依最後退休薪級及
      最後服務機關學校核實證明最後在職時具有前項第2款之
      待遇項目，按本點規定施行時待遇標準及當年度（如當年
      度尚未訂定，則依前一年度）軍公教人員年終工作獎金（
      慰問金）發給注意事項計算每月退休所得及最後在職同薪
      級人員現職待遇。．．．。」「前項人員每月退休所得超
      過依第1項計算之退休所得上限百分比者，減少其養老給
      付得辦理優惠存款之金額，使不超過退休所得上限百分比
      ；．．．。」分別為公保優存要點第2點及第3點之1第1項
      第1款、第2項、第3項、第6項、第7項、第8項所明定。
（二）本件原告原為後甲國中教師，於91年2月1日退休並領取公
      保養老給付1,595,500元；另依公保優存要點，將上揭金
      額全數存入台灣銀行永康分行辦理公保養老給付優惠存款
      。嗣因教育部以95年1月27日台人（三）字第0950010490B
      號令修正增訂發布該要點第3點之1，並自95年2月16日實
      施，被告乃依新修正之規定，以96年11月30日南市人給字
      第09604525590號函通知原告所辦理之優惠存款期滿後，
      依新規定得續辦理續約之優惠存款之本金最高額更正為1,
      201,018元等情，業經兩造陳明在卷，並有被告96年11月
      30日南市人給字第09604525590號函附原處分卷可稽，洵
      堪認定。
（三）原告提起本件訴訟，無非以：被告調降原告公保養老給付
      得辦理優惠存款最高金額，乃係依據教育部95年1月27日
      修正發布並自同年2月16日生效之公保優存要點第3點之1
      規定，惟該規定悖離公保優存要點照顧教育人員之立法目
      的，且未制定過渡條款或採取其他合理補救措施，違反比
      例原則及信賴保護原則，況公保優存要點係於原告退休後
      始修正，被告實不應以修正後之規定追溯適用於原告；且
      公保養老給付優惠存款非屬政策性福利措施，為原告退休
      所得之一部分，又18%改革政策採「齊頭式平等」，在職
      薪資越高，所得替代率卻相對變少，有「肥了高官，瘦了
      小吏」之不公平現象，另政府和公教係雇傭關係，兩者間
      之契約，依民法第153條及最高法院19年上字第985號判例
      ，除雙方同意或有解除原因，任何一方不可擅自主張，自
      行更改云云，資為論據。
（四）按退休公務人員退休金優惠存款制度之建立，係立法院法
      制委員會於48年7月15日審議公務人員退休法修正草案時
      ，基於早期公務人員每月待遇所得微薄，且其支領之一次
      退休金係以其最後在職之月俸額及本人實物代金為基數之
      內涵，造成退休實質所得偏低，為照顧退休人員生活，乃
      決議由銓敘部邀請有關機關研商。銓敘部爰與財政部於49
      年11月2日會銜訂定發布「退休公務人員退休金優惠存款
      辦法」（按：現已修正為「退休公務人員一次退休金優惠
      存款辦法」）；而退休公務人員公保養老給付優惠存款制
      度，亦係基於上述因素及軍保退伍給付已得辦理優惠存款
      之考量，由銓敘部於63年12月17日訂定「退休公務人員公
      保養老給付金額優惠存款要點」；對於學校退休教職員部
      分，另由行政院於64年2月3日以台64財字第989號令訂定
      發布本件公保優存要點後開辦。次按「至何種事項應以法
      律直接規範或得委由命令予以規定，與所謂規範密度有關
      ，應視規範對象、內容或法益本身及其所受限制之輕重而
      容許合理之差異：諸如剝奪人民生命或限制人民身體自由
      者，必須遵守罪刑法定主義，以制定法律之方式為之；涉
      及人民其他自由權利之限制者，亦應由法律加以規定，如
      以法律授權主管機關發布命令為補充規定時，其授權應符
      合具體明確之原則；若僅屬與執行法律之細節性、技術性
      次要事項，則得由主管機關發布命令為必要之規範，雖因
      而對人民產生不便或輕微影響，尚非憲法所不許。又關於
      給付行政措施，其受法律規範之密度，自較限制人民權益
      者寬鬆，倘涉及公共利益之重大事項者，應有法律或法律
      授權之命令為依據之必要，乃屬當然。」司法院釋字第44
      3號解釋理由書可資參照；依此解釋理由書之層級化法律
      保留原則體系，就關於給付行政措施，應屬低密度法律保
      留，是以給付行政措施應對何一群體、何種事項為給付，
      給付之種類、項目為何，應由行政機關基於其行政之積極
      性、公益性，酌量當時之社會經濟狀況，財政收支情形，
      除非涉及公共利益之重大事項，應有法律或法律授權之命
      令為依據之必要外，自應有行政機關整體性考量之自由形
      成空間。
（五）優惠存款制度之形成及沿革已如前述，實乃一項政策性之
      福利措施，於審酌政府財力負擔及各類公務人員待遇類型
      等因素，考量整體公益衡平原則，並兼顧退休公務人員之
      實質權益保障，在政府補助性支出之資源有限情況下，主
      管機關自得本其權責就適用之對象與範圍，為必要及限定
      性之分配，以期有限之資源發揮最大之效益。教育部早期
      為照顧現職所得及退休所得偏低之教育人員，在會商財政
      部等有關機關同意後，由行政院訂定發布公保優存要點，
      此係屬給付行政措施，且僅適用於特定族群，依上說明，
      其受法律規範之密度，應較限制人民權益者寬鬆，無以法
      律或法律授權之命令為依據之必要。又優惠存款係一種特
      別給與，其與公教人員身分權、給與、待遇、退休金、保
      險金、撫卹金等權益不同，並非其既得權益，此參學校教
      職員退休條例並無明定應支給公教人員退休之優惠存款即
      明。且按學校教職員退休條例施行細則第38條亦規定：「
      本條例修正施行前任職年資，依本條例修正施行前原規定
      標準核發之一次退休金，自願儲存時，得由政府金融機關
      受理優惠儲存，其辦法由教育部會商財政部定之。」準此
      ，優惠存款並非強制性必須之給與，係得由政府衡酌業務
      需要、財源、經費等狀況決定是否發給補助及如何予以補
      助，性質係一種額外之福利，並非公教人員法定之固定給
      與，亦非可自由支配之現金給與，屬於國家與公教人員間
      內部行政管理事項，主管機關本於行政裁量，自得以各項
      要點（位階可為命令或行政規則）訂其規範。亦即可明定
      公教人員須達成某一條件時，始得予補助。此優惠存款與
      公教人員身分權、給與、待遇、退休金、保險金、撫卹金
      等權益須以法律定之有所不同，且優惠存款歷年來均配合
      政府政策決定調整其方式及利率，對於請領優惠存款之條
      件亦有一定之限制。是以原告主張公保養老給付優惠存款
      利息為其退休所得之一部分，並非「政策性福利措施」且
      18%的改革方案須有立法院通過之法律為依據云云，顯屬
      誤解該給付之法律性質，自不足採。又行政院初為照顧現
      職所得及退休所得偏低之教育人員，乃訂定發布公保優存
      要點，以為學校教職員公保養老給付金額辦理優惠存款之
      依據。嗣以公保養老給付金額辦理優惠存款係屬政策性之
      福利措施，旨在照顧早期現職所得及退休所得偏低之教育
      人員，惟85年2月1日施行退撫新制後，退休金基數之計算
      內涵已提高為本（年功）薪加1倍，致部分同時具有新舊
      制年資選擇支（兼）領月退休金人員，其月退休金加上公
      保養老給付金額優惠存款之每月利息，高於同薪級現職人
      員之在職每月所得，並不合理。經研議結果，認對於支（
      兼）領月退休金之退休教育人員，其退休所得替代率超過
      一定百分比者，宜適度限制其公保養老給付得辦理優惠存
      款之金額。教育部乃於95年1月27日增訂發布公保優存要
      點第3點之1，並自同年2月16日生效。前開規定核與公保
      優存要點照顧退休教育人員之立法目的無違，難謂與比例
      原則相牴觸。原告主張：新修正公保優存要點第3點之1規
      定全然未顧及人民既得利益的保障，違反比例原則云云，
      委無可採。
（六）再按教育人員以其所具85年2月1日以前公保年資，核發之
      養老給付，依公保優存要點辦理優惠存款者，在該要點修
      正後，無論是已辦理退休教育人員或將來辦理退休教育人
      員，仍須依該要點之相關規定辦理優惠存款（首次辦理或
      換約續存），而受相同之規範。本次退休所得合理化之興
      革措施，係基於現時之社會經濟狀況、財政收支情形及社
      會公平，調整政府日後之給付範圍，此一給付，並未影響
      已辦理退休人員既已取得之優惠存款孳息，換言之，新規
      定係直接適用於規定變更生效後繼續發生之事實。又對於
      已退休教育人員於方案實施前已領取之優惠存款利息，無
      庸繳回；且方案實施時，其原存單未到期者，仍得適用原
      規定，俟期滿換約時，始適用修正之規定，並未溯及於該
      要點變更生效日之前而為適用，僅往後生效一體適用，故
      無悖於法律不溯及既往之原則。經查，原告於91年2月1日
      退休，已如前述，是上揭教育部於95年1月27日增訂發布
      ，並自同年2月16日生效之公保優存要點第3點之1，於原
      告在台灣銀行所辦理之定期優惠存款，期滿須重新辦理續
      存時，亦有適用。次查，原告經被告核定退休年資為31年
      11月，應依公保優存要點第3點之1規定，原告受退休所得
      上限之限制，扣除月退休金元及十二分之一之年終慰問金
      ，計算其每月得領取之優惠存款利息，又準用學校退休教
      職員一次退休金優惠存款辦法第3條規定之優惠利率年息
      18％核計，原告得辦理優惠存款之最高金額為1,201,018
      元，此亦有「依公保優存要點第3點之1規定養老給付得辦
      理優惠存款金額計算單」影本附卷足憑。而原告原辦理優
      惠存款之金額為1,595,500元，顯高於上揭得辦理優惠存
      款之最高金額，是被告函請原告於公保優存要點第3點之1
      施行後，其於台灣銀行優惠存款期滿續存時，應按得辦理
      優惠存款之最高金額辦理，自無違誤。原告主張：公保優
      存要點係於原告退休後始修正，被告實不應以修正後之規
      定追溯適用於原告云云，洵無可採。
（七）復按「信賴保護原則攸關憲法上人民權利之保障，公權力
      行使涉及人民信賴利益而有保護之必要者，不限於授益行
      政處分之撤銷或廢止（行政程序法第119條、第120條及第
      126條參照），即行政法規之廢止或變更亦有其適用。行
      政法規公布施行後，制定或發布法規之機關依法定程序予
      以修改或廢止時，應兼顧規範對象信賴利益之保護。除法
      規預先定有施行期間或因情事變遷而停止適用，不生信賴
      保護問題外，其因公益之必要廢止法規或修改內容致人民
      客觀上具體表現其因信賴而生之實體法上利益受損害，應
      採取合理之補救措施，或訂定過渡期間之條款，俾減輕損
      害，方符憲法保障人民權利之意旨。至經廢止或變更之法
      規有重大明顯違反上位規範情形，或法規（如解釋性、裁
      量性之行政規則）係因主張權益受害者以不正當方法或提
      供不正確資料而發布者，其信賴即不值得保護；又純屬願
      望、期待而未有表現其已生信賴之事實者，則欠缺信賴要
      件，不在保護範圍。．．．。」業經司法院釋字第525號
      解釋在案。是以，行政法規之廢止或變更，亦有信賴保護
      原則之適用，亦即法規之廢止變更應兼顧規範對象信賴利
      益之保護。又信賴保護之構成要件須符合：1.信賴基礎：
      即行政機關表現在外具有法效性之決策；2. 信賴表現：
      即人民基於上述之法效性決策宣示所形成之信賴，實際開
      始規劃其生活或財產之變動，並付諸實施，此等表現在外
      之實施行為乃屬「信賴表現」；3.信賴在客觀上值得保護
      等要件。原告主張長期以來信賴包含優惠存款在內之退撫
      制度，惟在原告退休後，公保優存要點卻增訂第3點之1，
      使原告客觀上具體表現其因信賴而生之實體法上利益受損
      害云云；惟按司法院釋字第280號解釋揭櫫「．．．優惠
      存款每月所生利息，如不能維持退休人員之基本生活（例
      如低於編制內委任一職等一級公務員月俸額），其優惠存
      款自不應一律停止。」準此，在保障一定生活條件之前提
      下，優惠存款應可取消或減少金額。又司法院釋字第485
      號解釋亦指明「鑒於國家資源有限，有關社會政策之立法
      ，必須考量國家之經濟及財政狀況，．．．，亦應力求與
      受益人之基本生活需求相當，不得超過達成目的所需必要
      限度．．．。」從而可知社會福利措施（即使是經「立法
      」之法律保留），也以「（維持）基本生活相當（所需）
      為限」。又任何法規皆非永久不能改變，法規未來可能修
      改或廢止，受規範者並非毫無預見，而公保優存要點自施
      行以來歷經多次修正，原告與台灣銀行間亦是每2年或1年
      簽定優惠存款契約，原告謂因上揭優惠存款要點之修正，
      致受有優惠存款利息差額之損失云云，尚難謂係屬基於法
      效性決策宣示所形成之信賴，而實際開始規劃其生活或財
      產之變動，並付諸實施之「信賴表現」行為，對下一期優
      惠存款額度能否照舊，容僅係「純屬願望、期待」，而未
      有表現其已生信賴之事實，核與信賴保護原則之適用要件
      未合。是原告主張：教育部驟然修訂公保優存要點第3點
      之1規定，使原告在辦理退休並無法預見國家行政作為將
      來會有所變更之情形下，養老給付之優惠存款遽遭限制並
      致生利息減少之損害，且無採取合理之補救措施，亦無訂
      定過渡期間之條款俾減輕原告之損害，顯然違反信賴保護
      原則云云，並非可採。又被告依公保優存要點第3點之1核
      定原告優惠存款金額，係屬合法之行政處分，且該要點計
      算審定基準為教育部依其權限審酌相關因素後所訂標準，
      難謂有明顯重大之錯誤，被告自無補償原告之必要。
（八）末按「行政行為，非有正當理由，不得為差別待遇。」行
      政程序法第6條固有明文。本條規定即「等則等之，不等
      則不等之」之平等原則之明文化。指相同事務應為相同之
      處理，不同之事件則應為不同之處理，如對相同事物為差
      別待遇而無正當理由，或對於不同事物未為合理之差別待
      遇，均屬違反平等原則。惟平等原則並非絕對、機械之形
      式上平等，而係保障人民在法律上地位之實質平等，若為
      因應具體案件事實上之需要，自得授權訂立法規之機關，
      基於憲法之價值體系及立法目的，斟酌規範事物性質之差
      異，而為合理之區別對待或不同處置（司法院釋字第211
      號、第412號、第485號、第526號、第547號、第584號、
      第596號解釋參照），而公保優存要點之修正原委，已如
      前述，原告雖另爭執按公保優存要點第3點之1之規定，形
      成在職薪資領愈多，職等愈高，所得替代率相對變小之不
      公平現象云云。然按公保優存要點第3點之1增訂之立法理
      由係為調整因85年2月1日施行退撫新制後，其退休金基數
      之計算內涵提高為本（年功）薪加1倍，致部分同時具有
      新舊制年資選擇支（兼）領月退休金人員，其「月退休金
      」加上公保養老給付金額優惠存款之每月利息，高於同薪
      級現職人員之在職每月所得之不合理情形，已如上述，是
      以其他方式請領退休金，如請領一次退休金者之優惠存款
      既不生上開不合理之情形，自不在該次修正調整之範圍內
      ，則原告主張：公保優存要點第3點之1其削減優惠存款金
      額之對象對中小學教師最不利，顯違反平等原則云云，自
      不可採。至任行政職退休人員如校長部分，因渠等之核敘
      本與一般教師不同，自無強為渠等於退休公務人員退休金
      優惠存款制度之制定或修正有一律形式上相同對待之必要
      ，亦無因此而認違反平等原則可言。況依該要點第3點之1
      之規定，其對於校長及碩士以上學歷退休仍有重新核算金
      額之規定，是以原告主張該要點第3點之1形成在職薪資領
      愈多，職等愈高，所得替代率相對變小，形成之不公平現
      象，亦不可採。另本件公保優惠存款依上揭（四）、（五
      ）部分所述可知，其是政策性的福利制度，而最高行政法
      院93年判字第78號及司法院釋字第485號即是對政策性的
      福利制度所為的闡釋，本件與兩者性質相同，自得援用。
      又原告於公保優存要點修法後每月所領取之月退俸(加優
      存利息)，仍達7萬多元，有「依公保優存要點第3點之1規
      定養老給付得辦理優惠存款金額計算單」影本附卷足憑，
      遠高於一般受薪階級，已足以保障原告基本生活且公立學
      校聘任教師係以達成教育學生公法上之目的。
五、從而，原告主張皆不足採，則被告依據教育部95年1月27日
    台人（三）字第0950010490B令修正發布並自同年2月16日生
    效之公保優存要點第3點之1規定，按原告退休日期，核算其
    公保養老給付得辦理優惠存款之最高金額，其認事用法，並
    無違誤；訴願決定予以維持，亦無不合。原告起訴意旨求為
    撤銷訴願決定及原處分。並被告應作成回復原告等未為處分
    前原狀之處分，及自訴願書送達翌日起至原處分撤銷之日止
    ，按月給付原告5,917元，為無理由，均應駁回。又本件事
    證已臻明確，兩造其餘攻擊防禦方法，核與判決結果不生影
    響，爰不逐一論述，附此敘明。
據上論結，本件原告之訴為無理由，爰依行政訴訟法第98條第1
項前段，判決如主文。
中    華    民    國    97    年     8    月   26     日
              高雄高等行政法院第一庭
                          審判長法官  呂  佳  徵
                                法官  林  勇  奮
                                法官  蘇  秋  津
以上正本係照原本作成。
如不服本判決，應於判決送達後20日內向本院提出上訴書狀，其
未表明上訴理由者，應於提起上訴後20日內向本院提出上訴理由
書（須按對造人數附繕本）；如於本判決宣示或公告後送達前提
起上訴者，應於判決送達後20日內補提上訴理由書（須附繕本）
。未表明上訴理由者，逕以裁定駁回。
中    華    民    國    97    年     8    月   26     日
                              書記官  洪  美  智


司法院資訊處製作；財團法人民間司法改革基金會備份。
